【裁判字號】    97,交簡上,172
【裁判日期】    990721
【裁判案由】    過失傷害
【裁判全文】
臺灣板橋地方法院刑事判決           97年度交簡上字第172號
上  訴  人
即  被  告  甲○○
上列上訴人因過失傷害案件，不服本院於民國97年6 月20日所為
之97年度交簡字第2787號第一審判決（聲請簡易判決處刑案號：
97年度調偵字第523 號）提起上訴，本院管轄之第二審合議庭認
應適用通常程序，自為第一審判決如下：
    主  文
原判決撤銷。
甲○○無罪。
    理  由
一、本件聲請簡易判決處刑意旨（下稱公訴意旨）略以：被告甲
    ○○於民國96年6 月25日凌晨0 時許，駕駛車牌號碼V7-365
    1 號自用小客車，自臺北縣永和市○○路68號「風雅頌汽車
    旅館」停車場出口駛出，欲右轉沿竹林路往中興街方向（即
    沿竹林路由北往南方向）行駛，其本應注意轉彎車應讓直行
    車先行，並應注意會車相互之間隔不得少於半公尺，且依當
    時天候、路況等情形，亦無不能注意之情事，竟疏未注意，
    貿然右轉，其所駕駛之上開自用小客車左前保險桿因而駛入
    對向車道，適有告訴人乙○○駕駛車牌號碼6E-660號營業小
    客車，沿竹林路往永和路方向（即由南往北方向）直行，被
    告上開車輛左前保險桿因而擦撞告訴人所駕駛上開營業小客
    車之左前保險桿，致車內之告訴人因而受有頭部外傷合併前
    額頸挫傷、胸壁挫傷等傷害。因認被告涉犯刑法第284 條第
    1 項前段之過失傷害罪嫌。
二、按犯罪事實應依證據認定之，無證據不得認定犯罪事實；不
    能證明被告犯罪者，應諭知無罪之判決，刑事訴訟法第154
    條第2 項、第301 條第1 項分別定有明文。又認定不利於被
    告之事實，須依積極證據，苟積極證據不足為不利於被告事
    實之認定時，即應為有利於被告之認定，更不必有何有利之
    證據；再犯罪事實之認定，應憑真實之證據，倘證據是否真
    實尚欠明確，自難以擬制推測之方式，為其判斷之基礎；刑
    事訴訟上證明之資料，無論為直接或間接證據，均須達於通
    常一般之人均不致有所懷疑，而得確信其為真實之程度，始
    得據為有罪之認定，若其關於被告是否犯罪之證明未能達此
    程度，而有合理懷疑之存在，致使無從形成有罪之確信，根
    據「罪證有疑，利於被告」之證據法則，即不得遽為不利被
    告之認定，最高法院30年上字第816 號、53年台上字第656
    號、76年台上字第4986號分別著有判例可資參照。
三、訊據被告甲○○固不否認有於上開時、地，駕駛車牌號碼V7
    -3651 號自用小客車，與告訴人乙○○所駕駛之車牌號碼6E
    -660號營業小客車發生擦撞等事實，惟堅詞否認有何過失傷
    害犯行，辯稱：伊當時係自停車場駛出，欲行右轉沿竹林路
    往中興街方向行駛，伊駛出停車場欲右轉時，有先注意左右
    方來車，轉到一半時，伊看到告訴人的車輛從左前方對向車
    道之內側車道很快駛來，伊見狀馬上煞車，車子呈靜止狀態
    ，車身並未超越路中央之行車分向線，全部車身均在其原本
    之車道內，未料告訴人之車輛仍擦撞伊車輛之左前保險桿，
    事故發生後，伊的車輛一直維持原有位置，未曾移動，告訴
    人之車輛則曾自行前、後移動，始呈現警員來時所見之現場
    狀況；本件事故之發生，應係告訴人車速過快，復於煞車時
    ，左前輪爆胎失控，始會撞擊伊車輛左前保險桿，並非伊車
    輛之左前保險桿侵入對向車道所造成，伊並無過失等語。本
    件公訴意旨認被告涉犯刑法第284 條第1 項前段之過失傷害
    罪嫌，無非係以告訴人於警詢及偵查中檢察官訊問時之指訴
    及證述、卷附道路交通事故現場圖、道路交通事故調查報告
    表(一)、(二)各1 份、現場及車損照片數幀、天主教會耕莘醫院
    永和分院診斷證明書1 紙等，為其主要論據。經查：
  (一)被告於上開時間，駕駛車牌號碼V7-3651 號自用小客車，自
    臺北縣永和市○○路68號「風雅頌汽車旅館」停車場出口駛
    出，欲右轉沿竹林路往中興街方向（即沿竹林路由北往南方
    向）行駛時，與告訴人所駕駛、沿竹林路往永和路方向（即
    由南往北方向）直行之車牌號碼6E-660號營業小客車發生碰
    撞（被告上開自用小客車左前保險桿與告訴人上開營業小客
    車左前保險桿發生碰撞）等事實，業據被告於偵查中及本院
    審理時均自承在卷，核與告訴人於警詢及偵查中指訴及證述
    之情節相符，並有道路交通事故現場圖、道路交通事故調查
    報告表(一)、(二)各1 份、現場及車損照片數幀等在卷可稽；又
    告訴人因本件車禍事故，致受有前述頭部外傷合併前額頸挫
    傷、胸壁挫傷等傷害，此亦有告訴人所提出之天主教會耕莘
    醫院永和分院診斷證明書1 紙在卷可按，自均堪信屬實。
  (二)告訴人於警詢及偵查中檢察官訊問時，固指訴及證述略以：
    當時伊駕車沿竹林路往永和路方向行駛，行至本件事故發生
    地點前，被告車輛自停車場出來，轉彎時車頭超過行車分向
    線，就撞上伊的車頭，伊當時是在自己車道內行駛，沒有超
    越行車分向線等情（見偵查卷第6 頁之談話紀錄表、第34至
    第35頁之訊問筆錄、第41頁之訊問筆錄）；惟查，告訴人於
    警詢中，原係指稱：當時被告車輛自停車場出來，右轉竹林
    路往中興街方向，被告車頭超越中央行車分向線，被告車輛
    左前保險桿因而撞擊伊車輛左前保險桿（見偵查卷第6 頁之
    談話紀錄表），嗣其於偵查中檢察官97年1 月19日訊問時，
    則結證稱：當時被告車輛本來要右轉，後來發現方向不對，
    再往左時，車頭超過中央行車分向線，被告車輛右前方就撞
    及伊車輛左前方（見偵查卷第34至第35頁之訊問筆錄），告
    訴人於偵查中檢察官97年5 月8 日訊問時，再結證稱：被告
    車輛自汽車旅館出來，往右轉，印象中有超過中央行車分向
    線，而撞上伊車輛（見偵查卷第41頁之訊問筆錄）；觀諸告
    訴人前開指訴及證述之內容，其對於當時被告車輛之轉彎方
    向、兩車碰撞部位等情節，前後所述並非一致，已非無瑕疵
    可指。再者，觀諸卷附前揭道路交通事故現場圖（見偵查卷
    第13頁）、被告車輛定位標繪照片（見偵查卷第28頁）所示
    ，被告之車輛於事故發生後，係呈「東南－西北」方向靜止
    於竹林路由北往南方向之內側車道內（車頭朝東南方向接近
    中央行車分向線），而被告車輛之全部車身，均仍在該車道
    內，並未凌越於中央行車分向線上，更未侵入至對向車道；
    反之，前述道路交通事故現場圖上所示告訴人車輛於事故發
    生後之位置，固係在竹林路由南往北方向之內側車道內，車
    身與中央行車分向線幾近平行，全部車身亦均在該車道內，
    然該現場圖右下方，已明確註記「Ａ車（即被告車輛）肇事
    後未移動，Ｂ車（即告訴人車輛）定位乃肇事後前後移動過
    之位置」等文字，且告訴人車輛於事故發生後、警員到場處
    理前，確有自行向前、向後移動，而被告車輛於事故發生後
    ，並未後退等事實，亦為告訴人所自承在卷（見偵查卷第6
    頁之談話紀錄表、第41頁之訊問筆錄）；參合上情，告訴人
    車輛於事故發生後，既曾前、後移動，未保持事故發生當時
    之原狀，自難憑其車輛經移動後之位置係在其原先行駛之車
    道內乙節，即認告訴人於事故發生當時亦係行駛於其車道內
    ，而排除告訴人車輛於事故發生時係超越中央行車分向線駛
    入對向車道之可能性，相對言之，被告車輛於事故發生後，
    既未曾移動，而該車之停止位置係在原先行駛之車道內，並
    未超越中央行車分向線，兩者相較，自以事故發生當時，被
    告車輛未超越中央行車分向線之可能性較高；被告辯稱當時
    其車身並未侵入至對向車道等語，自非全無可採。從而，本
    件於缺乏其他積極事證足佐之情形下，尚難僅憑告訴人前開
    單方面且非無瑕疵可指之指（證）述，遽認被告有何公訴意
    旨所指「未注意轉彎車應讓直行車先行、會車相互之間隔不
    得少於半公尺，致所駕駛之自用小客車左前保險桿駛入對向
    車道」之過失可言，其理至明。
  (三)至前揭道路交通事故現場圖上所繪之告訴人車輛「煞車痕」
    ，固係在告訴人車輛所行駛之車道內，且痕線平直，並未延
    伸、偏斜至中央行車分向線或對向車道內；然查，告訴人車
    輛於事故發生後，既曾前、後移動位置，則現場於告訴人車
    輛移動後最終停止位置處所發現之路面「煞車痕」，是否確
    為告訴人車輛所遺留者，已非無疑問；且參諸告訴人於警詢
    中，陳稱：伊看見被告車輛欲行右轉時，伊有煞車，但並非
    緊急煞車等語（見偵查卷第6 頁之談話紀錄表），則於告訴
    人當時並未猛踩煞車之情況下，其車輛是否確會產生煞車痕
    ，亦值懷疑；甚者，縱認該現場圖所示之煞車痕確係告訴人
    車輛所遺留，惟是否得以該煞車痕之前述態樣，即逕認告訴
    人車輛於事故發生當時絕無偏斜、超越至對向車道之情，亦
    非無研究之餘地，無論如何，尚不得憑此而遽執為不利於被
    告之事實認定，其理亦明。
四、綜上所述，本件公訴意旨認被告涉犯過失傷害罪嫌，其所憑
    之積極證據，均不足證明被告有何過失行為；此外，本院復
    查無其他積極證據足認被告有公訴意旨所指之過失傷害犯行
    ，揆諸前揭條文規定及判例意旨，不能證明被告犯罪，即應
    為無罪之諭知，以昭審慎。原審未及詳查，遽認被告被訴過
    失傷害犯行，事證明確，而據以論罪科刑，自有違誤，被告
    據以提起上訴，指摘原審判決不當，為有理由，自應由本院
    將原審判決撤銷，改諭知被告無罪之判決，用期適法。又原
    審未及查明被告應諭知無罪之判決，致未適用通常程序審理
    ，而誤用簡易判決處刑，其所踐行之簡易處刑程序違背法令
    ，其簡易處刑程序存有瑕疵，為保障當事人之審級利益，本
    院合議庭依通常訴訟程序審判後，撤銷原審判決，以第一審
    法院之地位自為第一審判決，檢察官如不服本判決，仍得於
    法定期間內，向管轄第二審法院提起上訴，附此敘明。
據上論斷，應依刑事訴訟法第452 條、第455 條之1 第1 項、第
3 項、第369 條第1 項前段、第364 條、第301 條第1 項，判決
如主文。
本案經檢察官黃彥琿到庭執行職務
中    華    民    國    99    年    7     月    21    日
                    交通法庭  審判長法  官  張江澤
                                    法  官  陳海寧
                                    法  官  劉景宜
上列正本證明與原本無異。
如不服本判決，應於判決送達後10日內敘明上訴理由，向本院提
出上訴狀 (應附繕本) ，上訴於臺灣高等法院。其未敘述上訴理
由者，應於上訴期間屆滿後20日內向本院補提理由書「切勿逕送
上級法院」。
                                    書記官  謝秀青
中    華    民    國    99    年    7     月    29    日

司法院資訊處製作；財團法人民間司法改革基金會備份。
